【裁判字號】    98,訴,535
【裁判日期】    980909
【裁判案由】    損害賠償
【裁判全文】
臺灣新竹地方法院民事判決               98年度訴字第535號
原      告  甲○○
被      告  乙○○
上列當事人間請求損害賠償事件，本院於民國98年8月13日辯論
終結，判決如下：
    主      文
原告之訴駁回。
訴訟費用由原告負擔。
    事 實 及 理 由
一、原告主張：原告所有門牌號碼新竹市○○路224 號房屋與被
    告所有同路段226 號房屋相鄰，惟被告所有之房屋發生漏水
    現象，水由其房屋樓地板上端約1 米處流出，滲透至原告所
    有房屋直立木樑、左右橫木樑處。期間於民國（下同）96年
    8月至97年4月止經修繕後方有所改善。惟其中原告房屋直立
    橫樑與地面接合處仍有水、潮濕未乾，原告曾要求被告再為
    修繕，被告非但未為處理，並加封水泥座令原已腐蝕木樑更
    加腐敗，造成原告需重新裝修，支出修理費用新臺幣（下同
    ）277,820元。而原告所有房屋原長期出租予他人使用，因
    此漏水之情形，令該房屋96年8月至97年12月止均無法出租
    ，受有租金544,000元（32,000元17個月＝544,000元）之
    損失。為此，爰聲明請求：1.被告應給付原告房屋裝修費
    277,820元及租金損失544,000元，合計821,820元。2.訴訟
    費用由被告負擔。
二、被告則以：緣96年12月間，原告所有門牌號碼新竹市○○路
    224號房屋與相鄰被告所有同路段226號房屋相接牆壁處有漏
    水現象，原告乃通知被告一同處理，被告得悉後，立即委請
    修繕師傅一同至原告房屋實地勘查3次，且於97年1月15日起
    由被告房屋中庭牆壁循水管線路察看漏水處，再依序敲開浴
    室所有靠近水管之牆壁與地面，始發現漏水處係由二樓浴室
    牆壁出水管破裂而造成，被告並立即修補。於97年1月16日
    經原告同意後，進入其所有房屋修補，期間於97年1月15日
    至同年2月4日止，並修繕完畢。嗣後，因原告觀察其房屋仍
    有漏水現象，故由原告告知被告需於房屋內部排水管底座製
    作50公分水泥座，被告乃依其指示進行修繕工程。是原告直
    指被告未經其同意私自進入原告房屋內構工建築工事加封水
    泥座破壞建築物使原本潮濕木樑更加劇腐蝕房屋傾倒，造成
    其損害等語，顯不可採。為此，爰聲明請求：
    1.原告之訴駁回。2.訴訟費用由原告負擔。
三、程序方面：
（一）經查本件原告於97年9 月4 日起訴 (視為聲請調解）時，
      係以被告乙○○之被繼承人黃許錦雲為相對人請求損害賠
      償，惟黃許錦雲嗣於98年1 月6 日死亡，與系爭房屋相鄰
      之新竹市○○路226 號房屋則為被告乙○○單獨繼承，此
      有戶籍謄本及建物所有權狀（詳卷第68頁）影本各一件在
      卷可憑，因而原告於調解程序中變更相對人為乙○○ (經
      繼承而為新竹市○○路226 號房屋之單獨所有權人），嗣
      於言詞辯論以之被告進行訴訟，核無不合。
（二）次按原告於判決確定前，得撤回訴之全部或一部。但被告
      已為本案之言詞辯論者，應得其同意，民事訴訟法第262
      條第1項定有明文。查本件原告起訴狀訴之聲明第2項，原
      係主張被告應自行拆除四樓之冷氣窗架部分，嗣於訴訟進
      行中，於被告尚未為本案言詞辯論前，撤回前開部分之請
      求，復經被告同意其撤回，依前開說明，程序亦無不合，
      應予准許。
四、兩造經協議及簡化爭點如下：
（一）原告系爭新竹市○○路224號房屋內部牆壁及天花板之毀
      損，是否因被告系爭新竹市○○路226號房屋漏水所致？
（二）原告請求被告賠償房屋裝修費277,820元及房屋租金損失
      544,000元，有無理由？
五、法院得心證之理由：
（一）按當事人主張有利於己之事實者，就其事實有舉證之責任
      ，民事訴訟法第277 條前段定有明文。次按民事訴訟如係
      由原告主張權利者，應先由原告負舉證之責，若原告先不
      能舉證，以證實自己主張之事實為真實，則被告就其抗辯
      事實即令不能舉證，或其所舉證據尚有疵累，亦應駁回原
      告之請求 (最高法院17年上字第917 號判例意旨參照) 。
（二）本件原告主張：其所有門牌號碼新竹市○○路224 號房屋
      （以下簡稱系爭224 號房屋，其基地係向新竹市政府租用
      ）與被告所有同路段226 號房屋 (以下簡稱系爭226 號房
      屋）相鄰，惟被告所有之房屋發生漏水現象，水由其房屋
      樓地板上端約1 米處流出，滲透至原告所有房屋直立木樑
      、左右橫木樑處，期間於96年8 月至97年4 月止經修繕後
      方有所改善；惟其中原告224 號房屋直立橫樑與地面接合
      處仍有水、潮濕未乾，原告曾要求被告再為修繕，被告非
      但未為處理，並加封水泥座令原已腐蝕木樑更加腐敗，造
      成原告需將系爭224 號房屋內部重新裝修，預估須支出修
      理費用277,820 元，而原告所有房屋原長期出租予他人使
      用，因此漏水之情形，令該房屋96年8 月至97年12月止均
      無法出租乙節，固據其提出裝修工程報價單一件、房屋租
      賃契約書影本、存證信函影本、台灣省自來水公司停水前
      通單影本一件、新竹市市有基地租賃契約書影本一件、本
      院96年度竹簡調字第239 號調解筆錄影本一件為證。被告
      則否認前開滲水現象造成原告須將系爭224 號房屋主體內
      部重新裝修，並辯稱：96年12月間，原告所有門牌號碼新
      竹市○○路224 號房屋與相鄰被告所有同路段226 號房屋
      相接牆壁處有漏水現象，原告乃通知被告一同處理，被告
      得悉後，立即委請修繕師傅一同至原告房屋實地勘查3 次
      ，且於97年1 月15日起由被告房屋中庭牆壁循水管線路察
      看漏水處，再依序敲開浴室所有靠近水管之牆壁與地面，
      始發現漏水處係由二樓浴室牆壁出水管破裂而造成，被告
      並立即修補，嗣後原告主張系爭224 號房屋後方增建儲物
      間接近地面之之滲水現象，被告亦多次經原告同意僱工維
      修，迄至辯論終結前已將該滲水現象完全修繕排除等情，
      並提出照片八幀及估價單影本二件為證。經查：
  １、原告主張其系爭224 號房屋與被告系爭226 號房屋因共同
      壁使用，被告房屋漏水至其屋內亦滲水乙節，經本院赴現
      場履勘及囑託台灣省土木技師公會派員會勘鑑測，此部分
      共同壁使用之滲漏水，並非原告系爭224 號房屋之本體結
      構內，而系於本體結構右後側之防火巷另搭建延伸至被告
      226 號房屋之牆壁而依附於該牆面之約1.5 米寬一層之木
      造工具間，此有本院98年2 月25日勘驗筆錄 (見本院卷第
      63至64頁）及現場照片（詳卷第65頁、第89頁）、台灣省
      土木技師公會繪製之平剖面圖（第90頁），原告前述滲水
      之牆面與主建物224 號房屋間尚有1.5 米寬之間隔，並未
      緊密相鄰接，此部分事實可資認定。
  ２、酌之於台灣省土木技師公會之回函說明亦載稱：「... 三
      、... 本會承辦技師及助理三人在無安全防護下亦由二樓
      窗戶外牆鐵架攀爬上屋頂，確認屋 (系爭224 號）頂排水
      流向及鑑定標的物木柱旁排水管排水現況，現場拍照並繪
      製成平剖面圖 (詳附件ｐ15~ ｐ17）。其後至被告（大同
      路226 號）住宅相對應於聲請人（224 號）損害現況之所
      有排水設施勘查並試測。... 承辦技師為求審慎亦一一測
      試查驗，當日並無發現有其它滲漏水現象。四、... 。且
      以聲請人房屋老舊及屋頂防水層現況研判，有潮濕現象以
      自然氣候之因素為主。... 。」等語（本院卷第77頁、第
      78頁）、及台灣省土木技師公會之澄清說明書第九項鑑定
      結果：「1.並無發現新增其它滲漏水現象。2...。3.先前
      水管破損造成木樑柱滲漏水現象痕不會因此造成整棟木構
      造損壞 (鑑定標的物為一層增建之工具間，與貳層木構造
      房屋各自獨立支撐系統）。4.... （1） 由聲請人住宅現
      況（詳如一、二樓及屋頂照片）其他部分（指非鑑定標的
      物）多有潮濕水痕（依洩水方向研判與被告無關，詳如屋
      頂剖面圖及照片）建議聲請人應加強修繕自宅屋頂屋瓦及
      作防水處理。（2） 潮濕非鑑定內容，且以自然氣候（颱
      風或暴雨）之因素為主，現況屋頂屋瓦有破損，防水層需
      修繕，木構造易吸水。」等情（見本院卷第79頁）。復參
      以原告自承系爭224 號房屋係約民國80年間建造，同時裝
      潢，裝潢後出租給別人等語（見本院卷第120 頁反面）及
      證人曾文銜到庭證述：「本件漏水已修繕完畢。在還沒有
      本件訴訟之前，約好幾年前，我有去相對人 (即被告）家
      裡的頂樓看過，他想要找我去修繕及粉刷側面牆，我說如
      果要施工，一定會影響到聲請人（即原告）房屋，所以我
      必須去現場勘查。我當時看的時候，聲請人的房屋屋頂瓦
      片及石棉瓦已經有多處塌陷，應該就會造成漏水，我當時
      看了以後，為避免我施工再去動到聲請人的房屋，所以我
      當時是估價用吊車由上往下吊來施工，儘量不要動到聲請
      人的房屋。後來因為相對人母親生病，工程就暫停沒有繼
      續。當時靠近馬路的騎樓1 樓天花板原本是裝潢，當時已
      經有部分塌下，聲請人房屋已經年代很久。」等情（見本
      院卷第120 頁反面筆錄），足見原告系爭224 號房屋木造
      結構之建造及裝潢均已十餘年近二十年，自其現場情形均
      破舊損壞情形嚴重，有現場照片可稽；且其屋頂亦有塌陷
      及漏水情形，其屋內因滲漏水造成牆壁及裝潢損壞究係由
      於屋頂之漏水或因被告另隔一寬1.5 米之增建一層工作間
      之滲水所致，原告未提出充分證據證明確係被告之鄰工作
      間牆面滲水所造成，且衡諸水往低處流之特性，如係該工
      作間牆面滲水所然，其當不致於逆流至原告224號房屋二
      樓而損壞其二樓之裝潢，此亦與台灣省土木技師公會回函
      所載述：先前水管破損造成木樑柱滲漏水現象痕不會因此
      造成整棟木構造損壞 (鑑定標的物為一層增建之工具間，
      與貳層木構造房屋各自獨立支撐系統）乙節相符，可認原
      告此部分主張顯與水流之特性不符，有違常理，自難憑採
      。是則，原告系爭新竹市○○路224號房屋內部牆壁及天
      花板之毀損，原告尚無積極且充分舉證證明係因被告系爭
      新竹市○○路226號房屋漏水所致，揆諸前開法條及判例
      意旨，原告據此主張其權利受損害而請求被告賠償其損害
      ，即有未合，應予駁回。
（三）原告固另提出裝修工程報價單及其與訴外人林柏棠間就系
      爭224 號房屋之租賃契約書及本院96年度竹簡調字第239
      號調解筆錄影本一件，據以主張其因房屋漏水所須之房屋
      裝修費277,820 元及房屋租金損失544,000 元，應由被告
      賠償云云，核諸前開說明，原告既無法充分舉證證明系爭
      224 號房屋主體內部之損壞係因被告系爭226 號房屋牆壁
      漏水所致，而無得主張其請求賠償之權利，從而，原告請
      求被告給付其房屋裝修費277,820 元及房屋租金損失544,
      000 元，即乏理由，應予駁回。
（四）因本案事證已臻明確，兩造其餘主張陳述及所提之證據，
      經審酌後，或與本件爭點無涉，或於判決結果無影響，爰
      不逐一論述，附此敘明。
六、結論：本件原告之訴為無理由，依民事訴訟法第78條判決如
    主文。
中    華    民    國    98    年    9     月    9     日
                  民事第一庭  法  官  陳順珍
以上正本係照原本作成。
如對本判決上訴，須於判決送達後20日內向本院提出上訴狀。
                              書記官  陳筱筑
中    華    民    國    98    年    9     月    9     日


司法院資訊處製作；財團法人民間司法改革基金會備份。
